【裁判字號】    98,審事聲,151
【裁判日期】    981118
【裁判案由】    依職權裁定確定訴訟費用額
【裁判全文】
臺灣臺北地方法院民事裁定           98年度審事聲字第151號
異  議  人  乙○○
相  對  人  新加坡商寶利士股份有限公司
法定代理人  甲○○
上列異議人即訴訟救助聲請人與相對人間請求確認僱傭關係存在
等事件，業經判決確定，本院依職權確定訴訟費用，異議人對於
民國98年10月15日本院98年度審司他字第68號裁定提出異議，本
院裁定如下：
    主  文
原裁定廢棄。
原告應向本院繳納訴訟費用新臺幣伍萬柒仟伍佰玖拾玖元，及自
本裁定送達原告之翌日起至清償日止，按年息百分之五計算之利
息。
    理  由
一按經准予訴訟救助者，於終局判決確定或訴訟不經裁判而終結
  後，第一審受訴法院應依職權以裁定確定訴訟費用額，向應負
  擔訴訟費用之當事人徵收之，民事訴訟法第114條第1項前段定
  有明文。
二本件異議意旨略以：伊前對相對人提起確認僱傭關係存在等訴
  訟，因經濟能力不足而向臺北市法律扶助基金會提出訴訟扶助
  ，並經鈞院以97年度審救字第35號裁定准予訴訟救助，惟該裁
  定並未載明如訴訟敗訴伊仍須再支付訴訟費用，如該裁定已註
  明敗訴者仍須負擔訴訟費用，伊身為經濟弱勢者，即不會冒險
  起訴，原裁定命伊負擔訴訟費用新臺幣（下同）74,005元，伊
  實無力負擔，為此提出異議等語。
三經查：
  (一)異議人前於民國97年8月1日對相對人提起確認僱傭關係存在
    等訴訟，並於同日具狀聲請訴訟救助，經本院於97年10月30
    日作成97年度審救字第35號裁定准許之。前開本案訴訟嗣經
    本院98年度勞訴字第6 號判決駁回異議人之訴確定，訴訟費
    用應由異議人負擔等情，業經本院調閱上開卷宗查明。
  (二)另查，異議人於前開本案訴訟，訴之聲明第1 項係請求確認
    兩造間僱傭關係存在；訴之聲明第3項復請求被告自97年8月
    1日起至原告復職之日止，按月給付45,000 元之薪資。經查
    ，原告為68年5月25日出生（見本院97年度北勞調字第94 號
    卷第7 頁），於97年8月1日提起本件訴訟，距勞動基準法規
    定之65歲強制退休期間尚約36年，依民事訴訟法第77條之10
    規定，兩造間僱傭契約關係存續期間應以10年計算，又原告
    每月薪資為45,000元，是本件訴之聲明第1項、第3項之訴訟
    標的價額核定為5,400,000 元（計算式：45,000×12×10＝
    5,400,000）。另加計訴之聲明第2項訴訟標的金額 209,032
    元，是本件訴訟標的價額合計為5,609,302 元（計算式：5,
    400,000＋209,032＝5,609,032），應徵第一審裁判費56,
    539 元。又本件另有證人塗志忠、林欣挺向本院申領證人計
    旅費1,060 元，此部分訴訟費用亦應由異議人負擔。
  (三)異議人既應負擔本件全部訴訟費用，其因獲准訴訟救助而暫
    免繳納之訴訟費用57,599元（56,539＋1,060＝57,599 ），
    本院即應依民事訴訟法第114條第1項規定向其徵收之。
  (四)異議人雖辯稱：系爭訴訟救助之裁定並未載明敗訴者仍須負
    擔訴訟費用，如其知悉上情即不欲提起訴訟云云。惟按提起
    民事訴訟，應依民事訴訟法第77條之13、第77條之14規定繳
    納裁判費，此為必須具備之程式。又按准予訴訟救助，於訴
    訟終結前，有暫免裁判費及其他應預納之訴訟費用之效力，
    民事訴訟法第110條第1項第1 款著有明文。另按訴訟費用，
    由敗訴之當事人負擔，民事訴訟法第78條亦有明文。是本件
    異議人雖經裁定准予訴訟救助，亦僅生暫免繳納訴訟費用之
    效力，且異議人既已獲敗訴判決確定，即應由其負擔本件訴
    訟費用。異議人以前開情詞置辯，於法無據，委無足取。
  (五)綜上所述，本件異議人應負擔之訴訟費用確定為57,599元，
    應由異議人向本院繳納，並應依民事訴訟法第91條第3 項規
    定，於本裁定送達之翌日起，加給按法定利率即年息百分之
    5 計算之利息。原裁定認定異議人應向本院繳納之訴訟費用
    為74,005元，尚有未洽，雖異議人持以異議等節尚非有據，
    但仍應由本院依職權將原裁定廢棄，並自為裁定如主文欄第
    2項所示，以資適法。
四依民事訴訟法第240條之4第3項後段，裁定如主文。
中    華    民    國    98    年    11    月    18    日
                  民事第六庭    法  官  陳婷玉
以上正本係照原本作成
如對本裁定抗告須於裁定送達後10日內向本院提出抗告狀，並繳
納抗告費新臺幣1,000元
中    華    民    國    98    年    11    月    18    日
                                書記官  吳鸝稻

司法院資訊處製作；財團法人民間司法改革基金會備份。
